【裁判字號】    97,訴,355
【裁判日期】    970812
【裁判案由】    違反槍砲彈藥刀械管制條例
【裁判全文】
臺灣桃園地方法院刑事判決               97年度訴字第355號
公  訴  人  臺灣桃園地方法院檢察署檢察官
被      告  甲○○
指定辯護人  本院公設辯護人陳瑞明
上列被告因違反槍砲彈藥刀械管制條例案件，經臺灣桃園地方法
院檢察署檢察官提起公訴（96年度偵字第27764 號），本院判決
如下：
    主  文
甲○○未經許可，持有空氣槍，處有期徒刑參年陸月，併科罰金
新臺幣拾萬元；罰金部分，如易服勞役，以新臺幣壹仟元折算壹
日。扣案空氣槍參把（槍枝管制編號分別為0000000000號、0000
000000號、0000000000號），均沒收。
    事  實
一、緣甲○○明知可發射子彈具有殺傷力之空氣槍，為槍砲彈藥
    刀械管制條例所管制之物品，未經許可，不得無故持有，竟
    仍基於非法持有具殺傷力之空氣槍之犯意，而於民國95年農
    曆過年前之某日，經由電腦網際網路，在奇摩購物網站，向
    姓名、年籍均不詳之成年男子洽購空氣槍，且約定以新臺幣
    （下同）32000 元之代價購買具有殺傷力之空氣槍3 把，另
    約定交貨之時間及地點後，甲○○隨即依約前往位於桃園縣
    楊梅鎮○○路附近處所與對方見面後，雙方隨即互相交付具
    殺傷力之空氣槍3 把（槍枝管制編號分別為0000000000號、
    0000000000號、0000000000號，下稱系爭空氣槍）及買賣價
    金32000 元，甲○○即因此未經許可持有具殺傷力之系爭空
    氣槍，其並旋將系爭空氣槍均置放在其位於桃園縣中壢市○
    ○○路350 巷33弄32號住處之房間內。嗣於96年11月6 日上
    午8 時40分許，為警持本院所核發之搜索票，在其上開住處
    房間內查獲，並扣得上開具殺傷力之系爭空氣槍、不具殺傷
    力之空氣槍支1 把（槍枝管制編號0000000000，該部分業經
    檢察官不另為不起訴處分在案）。
二、案經臺北市刑事警察局報請臺灣桃園地方法院檢察署檢察官
    偵查起訴。
    理    由
壹、證據能力部分：
    本案所引用之供述及非供述證據，經本院依法踐行調查證據
    程序，檢察官、被告、指定辯護人均不爭執各該證據之證據
    能力，且亦查無依法應排除其證據能力之情形，是後述所引
    用證據之證據能力均無疑義，先予敘明
貳、本院認定犯罪事實所憑之證據及理由：
一、訊據被告對於系爭空氣槍確係其於上開時、地，向某姓名、
    年籍均不詳之成年男子，於奇摩購物網站上接洽、聯繫後，
    再私下以32000 元買受而取得並持有等情，均不否認；且查
    ，被告於96年11月6 日上午8 時40分許，為警持本院所核發
    之搜索票，在其上開住處房間內查獲，並扣得上開具殺傷力
    之系爭空氣槍3 把，且經送請內政部警政署刑事警察局鑑定
    ，鑑驗結果乃認其中(1)槍枝管制編號為0000000000號之空氣
    槍，係口徑4.5MM 空氣槍，為中國Listone 公司製LQB362型
    ，槍號為Z653854 號，以彈簧帶動活塞壓縮氣體為發射動力
    ，經以金屬彈丸測試3 次，其中彈丸（直徑4.5MM 、重量0.
    54公克）最大發射速度為249 公尺/ 秒，計算其動能為16焦
    耳，換算其單位面積動能為100 焦耳/ 平方公分；(2)槍枝管
    制編號為0000000000號之空氣槍，係口徑4.5MM 空氣槍，為
    中國Listone 公司製LAR1000 型，槍號為00000000號，以彈
    簧帶動活塞壓縮氣體為發射動力，經以金屬彈丸測試3次 ，
    其中彈丸（直徑4.5MM 、重量0.54公克）最大發射速度為23
    8 公尺/ 秒，計算其動能為15焦耳，換算其單位面積動能為
    96焦耳/ 平方公分；(3)槍枝管制編號為0000000000號之空氣
    槍，係口徑4.5MM 空氣槍，為中國Listone 公司製，槍號為
    0000000 號，以彈簧帶動活塞壓縮氣體為發射動力，經以金
    屬彈丸測試3 次，其中彈丸（直徑4.5MM 、重量0.54公克）
    最大發射速度為226 公尺/ 秒，計算其動能為13焦耳，換算
    其單位面積動能為86焦耳/ 平方公分；另所謂殺傷力之標準
    為在最具威力之適當距離，以彈丸可穿入人體皮肉層之動能
    為基準，且依日本科學警察之研究結果，彈丸單位面積動能
    達20焦耳/ 平方公分，即足以穿入人體皮肉層等情，有內政
    部警政署刑事警察局96年12月6 日刑鑑字第0960170549號槍
    彈鑑定書在卷可稽（附偵卷第48頁以下）；另查，系爭空氣
    槍確具有殺傷力及上開鑑定過程及所憑依據等部分，亦經證
    人即內政部警政署刑事警察局承辦本案鑑定事宜之鑑定人員
    乙○○於本院審理時到庭結證無訛（參本院卷第29頁、第30
    頁）。綜上可認警方於上開時、地所獲之系爭空氣槍，均具
    有殺傷力一節無誤。此外，復有本院96年度聲搜字第975 號
    搜索票1 張、搜索及扣押筆錄1 份、台北市政府警察局刑事
    警察大隊扣押物品目錄表1 份、雅虎拍賣網站之交易紀錄及
    蒐證照片4 張等資料附卷足佐。至被告雖一再辯稱，其在購
    買系爭空氣槍之初，並不知系爭空氣槍具有殺傷力，且因對
    方宣稱系爭空氣槍均係經內政部警政署合法許可可供買賣，
    且其中1 支空氣槍在其購得時，尚掛有載明：「內授警字第
    0960870137號，合法不具殺傷力中軟汽槍」等字樣之掛牌云
    云。然查，究竟被告在買受系爭空氣槍時，出賣者是否確曾
    告知系爭空氣槍係可合法買賣，且掛有被告所述之上開掛牌
    ，被告並無從證明其真實性；況被告既自承其曾為職業軍人
    ，負責帶兵打靶，且認為槍枝是軍人之第二生命，才在退伍
    後購買槍枝來練習打靶等語，可知被告對於槍枝並不陌生，
    對於槍枝之性能、射擊動能、是否具有殺傷力等應有相當之
    認識，故縱其上開所辯解之情為真實，其亦應較一般人更能
    加以分辨系爭空氣槍是否具有殺傷力，且就被告所提出之上
    述掛牌（掛牌實物附本院卷第39頁證物袋內，另有影本1份
    附本院卷第38頁可參）所載內容觀之，並無任何警政機關之
    官防、核可之標誌在其上，充其量僅能算是製造或銷售業者
    藉以魚目混珠之廣告，一般人均可知該字句之不真實性甚高
    ，何況是對於槍枝具有專業知識之被告在見到相關之標語後
    ，更應有警覺系爭空氣槍係我國法律所規定未經許可不得持
    有之違禁物。從而，被告上開所辯，均為臨訟編篡之詞，不
    足採信。本件事證明確，被告未經許可，持有可發射子彈具
    有殺傷力之空氣槍之犯行洵堪認定，應予依法論處。
二、核被告上開持有具殺傷力之系爭空氣槍3 把之所為，係犯槍
    砲彈藥刀械管制條例第8 條第4 項之未經許可，持有可發射
    子彈具有殺傷力之空氣槍罪。被告以一持有行為，同時持有
    可發射子彈具有殺傷力之空氣槍3 把，係一行為觸犯數罪名
    ，為同種之想像競合犯，應依刑法第55條之規定，論以一罪
    。爰審酌槍枝屬高度危險之物品，非經主管機關許可不得擅
    自持有，以維社會大眾安全，而被告卻無故持有具殺傷力之
    系爭空氣槍，對社會之秩序及安寧，勢將會造成極大之不安
    與影響，所為非是，惟念及被告於犯後已坦承部分犯行，及
    其並未以持有之槍彈加以犯罪，且被告並無前科（此有臺灣
    高等法院被告前案紀錄表在卷可稽）等一切情狀，量處如主
    文所示之刑，罰金部分併依刑法第42條第3 項前段之規定，
    諭知易服勞役之折算標準，以資懲儆。至指定辯護人雖於本
    院審理中，以被告犯後坦承犯行，犯後態度及素行均良好等
    情，請求本院依刑法第59條之規定，酌減其刑。惟本院審酌
    被告持有之槍枝具有殺傷力，有嚴重之社會危害性，已如上
    述，縱其犯後坦承犯行，復無任何前科，惟仍無其他情狀可
    認被告犯罪之情狀，顯可憫恕，認科以最低度刑仍嫌過重，
    而有酌減其刑之情形，是指定辯護人該部分之聲請，尚屬無
    據，附此敘明。
三、至扣案之系爭空氣槍3 把，均係被告所持有之違禁物，應依
    刑法第38條第1 項第1 款之規定宣告沒收；另被告所持有，
    另經警方扣案之空氣槍1 把（槍枝管制編號為0000000000號
    ），亦經送請內政部警政署刑事警察局加以鑑定，鑑驗結果
    乃認該槍枝係氣體動力式槍枝，以外接高壓鋼瓶內氣體或小
    型高壓氣體鋼瓶內氣體為發射動力，經以小型高壓氣體鋼及
    金屬彈丸測式6 次，其中彈丸（直徑6.0MM 、重量0.88公克
    ）最大發射速度為105 公尺/ 秒，計算其動能為4.8 焦耳，
    換算其單位面積動能為17焦耳/ 平方公分，故不具殺傷力部
    分，亦有上開槍彈鑑定書1 份附卷可參，且經檢察官不另為
    不起訴處分在案（參卷附臺灣桃園地方法院檢察署檢察官96
    年度偵字第27764 號起訴書證據並所犯法條欄第3 點），是
    該槍枝性質上即非屬違禁物，本院亦無從宣告沒收，附此敘
    明。
據上論斷，應依刑事訴訟法第299 條第1 項前段，槍砲彈藥刀械
管制條例第8 條第4 項，刑法第11條前段、第55條、第42條第3
項前段、第38條第1 項第1 款，判決如主文。
本案經檢察官董良造到庭執行職務
中    華    民    國    97    年    8    月    12    日
            刑事第十二法庭   審判長  法  官  王美玲
                                     法  官  許雅婷
                                     法  官  林靜梅
上正本證明與原本無異。
如不服本判決，應於判決送達後10日內向本院提出上訴狀（應附
繕本），其未敘述上訴理由者，應於上訴期間屆滿後20日內補提
理由書狀於本院，上訴於臺灣高等法院。
                                     書記官  廖宜政
中    華    民    國    97    年    8     月    12    日
附錄本案論罪科刑法條：
【槍砲彈藥刀械管制條例第8條】
未經許可，製造、販賣或運輸鋼筆槍、瓦斯槍、麻醉槍、獵槍、
空氣槍或第4 條第1 項第1 款所定其他可發射金屬或子彈具有殺
傷力之各式槍砲者，處無期徒刑或5 年以上有期徒刑，併科新臺
幣1 千萬元以下罰金。
未經許可，轉讓、出租或出借前項所列槍枝者，處5 年以上有期
徒刑，併科新臺幣1 千萬元以下罰金。
意圖供自己或他人犯罪之用，而犯前二項之罪者，處無期徒刑或
7 年以上有期徒刑，併科新臺幣1 千萬元以下罰金。
未經許可，持有、寄藏或意圖販賣而陳列第1 項所列槍枝者，處
3 年以上10年以下有期徒刑，併科新臺幣700 萬元以下罰金。
第 1 項至第 3 項之未遂犯罰之。


司法院資訊處製作；財團法人民間司法改革基金會備份。
